臺灣臺北地方法院民事判決　　　　　　　96年度訴字第7357號
原　　　告　中國信託商業銀行股份有限公司
法定代理人　丁○○
訴訟代理人　丙○○
　　　　　　乙○○
被　　　告　甲○○
上列當事人間請求清償借款事件，本院於民國九十六年十一月十
二日辯論終結，判決如下：
    主    文
被告應給付原告新臺幣伍拾陸萬玖仟佰肆拾肆元，及按附表所
示金額、期間、利率計算之利息、違約金。
原告其餘之訴駁回。
訴訟費用由被告負擔。
    事實及理由
一、程序方面：
（一）本件依兩造間簡易通信貸款約定書第九條，兩造合意以本
      院為第一審管轄法院，依民事訴訟法第二十四條，本院自
      有管轄權。
（二）按訴狀送達後，原告不得將原訴變更或追加他訴。但有下
      列各款情形之一者，不在此限：(二)請求之基礎事實同一者
      ；(三)擴張或減縮應受判決事項之聲明者；(七)不甚礙被告之
      防禦及訴訟之終結者，民事訴訟法第二百五十五條第一項
      第二、三、七款定有明文。
（三）本件原告於民國九十六年十月十五日本院言詞辯論期日變
      更訴之聲明為：「被告應給付原告新臺幣（下同）五十六
      萬九千三百四十四元，及其中四十三萬八千五百八十九元
      自九十六年一月十六日起至清償日止，按週年利率百分之
      十八‧二五計算之利息，自九十六年二月十七日起至清償
      日止，逾期在六個月以內者，按上開利率百分之十，逾期
      超過六個月部分，按上開利率百分之二十計算之違約金，
      以及其中十三萬零七百二十五元自九十六年二月二十四日
      起至清償日止，按週年利率百分之二十計算之違約金」，
      原告上述變更非唯訴訟標的（兩造間現金卡契約、借貸契
      約返還請求權）相同、基礎事實同一（被告積欠現金卡、
      貸款）、僅係減縮訴之聲明、無礙被告之防禦及訴訟之終
      結，於法自無不合，本院爰就變更後之聲明為裁判。
（四）被告經合法通知，未於言詞辯論期日到場，核無民事訴訟
      法第三百八十六條各款所列情事，爰依原告之聲請，由其
      一造辯論而為判決，合先敘明。
二、原告起訴主張：
（一）兩造於九十三年五月十八日訂立現金卡契約，約定由被告
      向原告取得四十六萬元之信用額度，以現金卡循環動支，
      借款期間為一年，期滿前經原告書面同意，得以同一內容
      續延長一年，不另換約，其後亦同，利息前二個月零利率
      ，其後按年息百分之十八‧二五計算，每月結息一次同時
      滾入原本，每次動支並應繳納手續費一百元，每月並應繳
      納按動支額度百分之三計算之最低應繳金額，如遲延繳納
      最低應繳金額，並應按年息百分之二十計算遲延利息，如
      有任何一宗債務不依約清償或攤還本金或不依約付息時，
      債務視為全部到期；詎被告至九十五年一月十五日止即未
      依約清償，債務視為全部到期，尚積欠四十三萬八千五百
      八十九元，及自九十六年一月十六日起至清償日止，按週
      年利率百分之十八‧二五計算之利息，以及自九十六年二
      月十七日起至清償日止，逾期在六個月以內者，按上開利
      率百分之十，逾期超過六個月部分，按上開利率百分之二
      十計算之違約金，迄未給付。
（二）兩造並於九十四年十二月二十三日訂立貸款契約，約定由
      被告向原告借款一十五萬元，借款期間自九十四年十二月
      二十七日起至九十九年一月二十三日止，分四十八期，以
      一個月為一期，於每月二十三日按期定額平均攤還本金及
      利息，利息固定按年利率百分之十七‧五計算，如有任何
      一宗債務任何一期未如期清償，未到期部分視為全部到期
      ，如不按約定期日還本付息或償還款項不足償還本金利息
      及其他一切應付款項，債務視為全部到期，並依當時累計
      應償還本金餘額按年利率百分之二十加付違約金。詎被告
      僅攤還本息至九十六年二月二十三日止，即未依約清償，
      債務視為全部到期，尚積欠十三萬零七百五十八元，及其
      中十三萬零七百二十五元自九十六年二月二十四日起至清
      償日止，按週年利率百分之二十計算之違約金，迄未給付
      。
（三）爰依兩造間現金卡契約、簡易通信貸款契約請求被告如數
      給付，並提出現金卡申請書、約定書、放款帳戶還款交易
      明細單、貸款申請書暨約定書、簡易通信貸款約定書、持
      卡人計息查詢單、歷史帳單彙總查詢單為證。
三、原告主張之事實，業據提出現金卡申請書、約定書、放款帳
    戶還款交易明細單、貸款申請書暨約定書、簡易通信貸款約
    定書、持卡人計息查詢單、歷史帳單彙總查詢單為證，核屬
    相符，被告經合法通知，無正當理由未到庭，亦未提出書狀
    為任何聲明或陳述，依民事訴訟法第二百八十條第三項規定
    ，視同自認，原告之主張應堪信為真實。惟：
（一）當事人得約定債務人於債務不履行時，應支付違約金；違
      約金，除當事人另有訂定外，視為因不履行而生損害之賠
      償總額，其約定如債務人不於適當時期或不依適當方法履
      行債務時，即須支付違約金者，債權人除得請求履行債務
      外，違約金視為因不於適當時期或不依適當方法履行債務
      所生損害之賠償總額；約定之違約金額過高者，法院得減
      至相當之數額，民法第二百五十條、第二百五十二條定有
      明文。
（二）兩造間貸款申請書暨約定書第四條約定「借款人如未按期
      攤還本息時，自當期帳單日次日起算至償還日止，依當時
      累計應償還本金餘額按年利率百分之二十加付違約金」，
      兩造間貸款申請書暨約定書既未載明違約金所償付之損害
      為何，則依上開法條，該違約金應視為「被告未於約定時
      期攤還本金利息所生損害之賠償總額」，而被告所欠款項
      ，依兩造間貸款申請書暨約定書第一條，已需繳付按年利
      率百分之十七‧五計算之利息，此經原告陳明在卷，且有
      貸款申請書暨約定書，是扣除利息後，原告因被告遲延清
      償債務所生損害應甚為輕微，較諸信用卡、現金卡以外一
      般定額小額信用貸款，兩造間所約定之逾期違約金顯有過
      高，爰依民法第二百五十二條之規定，職權酌減違約金為
      按週年利率百分之二‧五計算。
（三）從而，原告依兩造間現金卡契約、簡易通信貸款契約請求
      被告給付如主文第一項所示之金額、利息、違約金，洵屬
      有據，應予准許，逾此範圍之請求，則無理由，爰予駁回
      。
據上論結，本件原告之訴一部有理由、一部無理由，依民事訴訟
法第三百八十五條第一項前段、第七十九條，判決如主文。
中　　華　　民　　國　　96　　年　　11　　月　　26　　日
                    民事第一庭  法　官　洪文慧
上列正本核與原本無異。
如不服本判決，得於判決送達之翌日起二十日內，以書狀敘述理
由，向本庭提起上訴。
中　　華　　民　　國　　96　　年　　11　　月　　26　　日
　　　　　　　　　　　　　　    書記官  薛德芬
附表：被告應給付之利息、違約金
┌────────┬────────┬────────┐
│ 本金（新臺幣） │    利   息     │    違 約 金    │
├────────┼────────┼────────┤
│（現金卡契約）  │自民國九十六年一│自民國九十六年二│
│肆拾萬捌仟伍佰│月十六日起至清償│月十七日起至清償│
│捌拾玖元        │日止，按週年利率│日止，逾期在六個│
│                │百分之十八‧二五│月以內者，按前開│
│                │計算。          │利率百分之十，逾│
│                │                │期超過六個月部分│
│                │                │，按前開利率百分│
│                │                │之二十計算。    │
├────────┼────────┼────────┤
│（貸款契約）    │無              │自民國九十六年二│
│壹拾萬零柒佰貳│                │月二十四日起至清│
│拾伍元          │                │償日止，按週年利│
│                │                │率百分之二‧五計│
│                │                │算。            │
└────────┴────────┴────────┘
